臺灣苗栗地方法院民事判決　　　　　　　　　　　　　九十三年度訴字第二二四號
　　原　　　告　慶新金屬有限公司
　　法定代理人　乙○○
　　訴訟代理人　林紹源律師
　　被　　　告　鴻興矽砂企業有限公司
　　法定代理人　甲○○
右當事人間請求給付貨款事件，本院於民國九十三年七月二十三日言詞辯論終結，判
決如下：
    主      文
被告應給付原告新臺幣捌拾陸萬伍仟肆佰捌拾元，及自民國九十三年六月二十六日起
至清償日止，按年息百分之五計算之利息。
訴訟費用由被告負擔。
本判決於原告以新臺幣貳拾捌萬捌仟肆佰玖拾參元供擔保後，得假執行。
    事      實
甲、原告方面：
  壹、聲明：如主文第一項所示；並陳明願供擔保請准宣告假執行。
  貳、陳述：被告於民國九十三年二月至四月間，向原告訂購安全圍籬（連工帶料）
      、三木式傾斜皮帶運輸機、鐵板等砂石工程器材，貨款合計為新臺幣（下同）
      一百零四萬八千四百八十元，原告已依約交貨，並安裝測試完成，惟被告尚欠
      八十六萬五千四百八十元迄未給付，爰依買賣之法律關係，請求被告如數給付
      ，並加計自起訴狀繕本送達翌日起至清償日止，按年息百分之五計算之利息。
  參、證據：提出現場機具照片九張、請款單五紙（均影本）為證；並聲請訊問證人
      潘文菊、郭萬安、陳家堉。
乙、被告方面：
  壹、聲明：原告之訴駁回。
  貳、陳述：
    一、被告所有之工廠因已四、五年未經營，訴外人潘文菊遂主動找伊合作，雙方
        約定被告出資一百萬元，其餘不足部分由潘文菊支付，共同經營洗砂工廠，
        將來經營洗砂之利潤潘文菊一立方公尺可抽取五元，並簽訂有代工合約書為
        憑。而本件買賣則係潘文菊與原告接洽購買者，與被告無涉。
    二、被告將公司大小章授權潘文菊處理，公司之產品亦委由潘文菊代理
  參、證據：提出代工合約書、授權書（均影本）各一件為證；並聲請訊問證人熊柏
      緯。
    理      由
一、原告起訴主張：被告於九十三年二月至四月間，向原告訂購安全圍籬、三木式傾
    斜皮帶運輸機、鐵板等砂石工程器材，總計貨款一百零四萬八千四百八十元，原
    告已依約交貨，並安裝測試完成，惟被告尚欠八十六萬五千四百八十元迄未給付
    ，爰依買賣之法律關係，請求被告如數給付，並加計自起訴狀繕本送達翌日起至
    清償日止，按年息百分之五計算之利息等語。被告則以：上開器材係潘文菊向原
    告購買者，與被告無涉，被告自無給付貨款之義務等語，資為抗辯。
二、經查原告出售之安全圍籬、三木式傾斜皮帶運輸機、鐵板等器材，係安裝於被告
    公司，總計貨款為一百零四萬八千四百八十元，原告已交貨完畢，並安裝測試完
    成，惟尚有貨款八十六萬五千四百八十元未收取等事實，為兩造所不爭（見本院
    卷第二一頁），堪信為真實。惟原告主張上開器材係被告所購買一節，則為被告
    所否認，並以上開器材係潘文菊向原告接洽購買等語置辯。是以本件應審究者，
    厥為上開器材之買受人為何人？經查：
（一）原告將上開器材運送至被告公司時雖係由潘文菊簽收，有原告提出之請款單在
      卷可稽（見本院卷第一○至一四頁），惟據潘文菊到庭結證稱：上開器材實係
      被告公司向原告購買的，伊與被告公司間並無合作經營關係，只是純粹義務幫
      忙向原告叫貨，伊簽請款單時有經被告同意等語（見本院卷第三二頁）；參諸
      證人即原告公司總領班陳家堉於本院證稱：上開器材係伊至被告公司安裝的，
      施作圍籬及安裝機具均經被告法定代理人即甲○○同意，當時不是甲○○在場
      ，就是潘文菊在場，伊施作完成後均會詢問甲○○意見，甲○○並交付伊一張
      面額十萬元之支票作為定金，且已兌現等語（見本院卷第三三至三五頁）。則
      上開圍籬、機具既安裝於被告公司，安裝時復經被告法定代理人甲○○同意，
      甲○○並交付十萬元定金予原告，益徵向原告購買器材者係被告，並非潘文菊
      。
（二）此外佐以被告自承被告公司之大小章均授權潘文菊處理等語（見本院卷第二一
      頁），足徵被告已將公司之大小事務委由潘文菊處理，則上開向原告購買器材
      事宜亦在被告授權範圍之內，堪可認定。依民法第一百零三條第一項規定，代
      理人於代理權限內，以本人名義所為之意思表示，直接對本人發生效力，是以
      被告自應負本件買受人之責任。
（三）被告固辯稱：伊所有工廠已四、五年未經營，潘文菊乃主動找伊合作，雙方約
      定被告出資一百萬元，其餘不足部分由潘文菊支付，共同經營洗砂工廠云云（
      見本院卷第二一頁），惟為原告及證人潘文菊所否認。按當事人主張有利於己
      之事實者，就其事實有舉證之責任。民事訴訟法第二百七十七條前段定有明文
      。本件被告抗辯之上開事實，既為原告所否認，揆諸前揭規定，自應由被告就
      其主張事實之真正負舉證之責，然被告迄未能舉證以實其說，被告前開所辯，
      自不足憑採。
三、按買受人對於出賣人有交付約定價金及受領標的物之義務，民法第三百六十七條
    定有明文。本件原告既已依約將被告購買之器材送至被告公司，並安裝完成，依
    上開規定，被告自有交付約定價金之義務，茲被告尚欠八十六萬五千四百八十元
    未給付，從而原告依據買賣之法律關係，請求被告給付所餘貨款八十六萬五千四
    百八十元，及自起訴狀繕本送達翌日即九十三年六月二十六日起至清償日止，按
    年息百分之五計算之法定遲延利息，為有理由，應予准許。
四、原告陳明願供擔保請准宣告假執行，經核與規定相符，爰酌定相當之擔保金額准
    許之。
五、本件事證已臻明確，兩造其餘攻擊防禦方法及舉證，對本件判決之結論均屬無影
    響，爰不予一一論述，附此敘明。
六、據上論結，本件原告之訴為有理由，依民事訴訟法第七十八條、第三百九十條第
    二項，判決如主文。
中　　　華　　　民　　　國　　九十三　　年　　　八　　　月　　　六　　　日
　　　　　　　　　　　　　　　　　民事庭法　　　官　黃佩韻
正本係照原本作成。
如對本判決上訴，須於判決送達後廿日內向本院提出上訴狀。
中　　　華　　　民　　　國　　九十三　　年　　　八　　　月　　　六　　　日
                                        法院書記官　張麗琴
